```{r}
df <- economics

ggplot(df,aes(date,pop))+
  geom_line(aes(size=unemploy/pop),color="red")

#populasyon icinde issizlik yıl ıcınde artmıs

```

```{r}
df <- economics
ggplot(df, aes(date, psavert)) +
  geom_line() +
  stat_smooth()
```
```{r}
veri <- data.frame(
  id = seq(1,60),
  ogrenciler = paste("Ogrenci", seq(1,60), sep="_"),
  notlar = sample(seq(10,100), 60, replace = T)
)

veri
```
```{r}
veri <- data.frame(
  id = seq(1,60),
  ogrenciler = paste("Ogrenci", seq(1,60), sep="_"),
  notlar = sample(seq(10,100), 60, replace = T)
)

veri
```


```{r}
p <- ggplot(veri, aes(x = as.factor(id), y = notlar)) +       
  
  geom_bar(stat="identity", fill = alpha("skyblue", 0.7)) + 
  coord_polar(start = 0) 
p
  
```

## TreeMap

Treemaps hiyerarsik yapidaki veri setlerini gorsellestirmek icin ic ice kare-dikdortgen yapilari kullanan bir veri gorsellestirme teknigidir.

Agacin her dalina veri icerisindeki bir kategori diktortgen olarak atanir ve alt dallarina da o kategorinin alt kategorileri atanir. En altta yer alan yapraklarda ise bu kategorilere ait olan surekli degisken degerleri gosterilir, yani bir adet surekli degiskene de ihtiyacimiz vardir.

```{r}
install.packages("treemap")
```
```{r}

library(treemap)

df <- data.frame(
  gruplar = c("grup_1", "grup_2","grup_3"),
  degerler = c(10, 90, 60)
  
)
df
```
```{r}
treemap(df,index="gruplar",vSize="degerler",type="index")
```

#karar agacı gibi
```{r}
df<- diamonds
df <- select(diamonds, cut, color, price)

df <- data.frame(
  gruplar = c(rep("grup_1", 4),
               rep("grup_2", 2),
               rep("grup_3", 3)),
  
  alt_gruplar = paste("alt_grup", c(1,2,3,4,1,2,1,2,3), sep = "_"),
  
  degerler = c(13,5,22,12,11,4,2,5,6)
  
)

df
```
```{r}
treemap(df, index = c("gruplar","alt_gruplar"), 
        vSize = "degerler", 
        type ="index",)
```


