
```{r}
#a: ürünleri önerisiz alsın
#b:modelin önerisiyle karsılassın --> bagımsız orneklem t testi!!!  => ab testi


#h0: aort=bort h1: aort !=bort
iki_ornek_veri <- data.frame(
  
  A = c(30,27,21,27,29,30,20,20,27,32,35,22,24,23,25,27,23,27,23,
        25,21,18,24,26,33,26,27,28,19,25),
  
  B = c(37,39,31,31,34,38,30,36,29,28,38,28,37,37,30,32,31,31,27,
        32,33,33,33,31,32,33,26,32,33,29)
)
```

```{r}
summary(iki_ornek_veri)


#install.packages("psych")

library(psych)

describe(iki_ornek_veri)

```
#aralarında farklılıklar var


```{r}
library(tidyverse)

ggplot(iki_ornek_veri, aes(A,B)) + 
  geom_boxplot()

```
veri seti içice iki farklı ölçüm 1 df de
bu tabi güzel gorsellesmedi


```{r}
View(iki_ornek_veri)  
#df goruntu


```



```{r}
A <- data.frame(degerler = iki_ornek_veri$A, sinif = "A")
B <- data.frame(degerler = iki_ornek_veri$B, sinif = "B")

AB <- rbind(A,B)


ggplot(AB, aes(sinif, degerler, fill = sinif)) + 
  geom_boxplot()



```
# varsayım kontrolu
1-normallik
2-varyans


```{r}
ggplot(AB,aes(degerler,fill=sinif))+
  geom_histogram(color="black",binwidth = 5,alpha=0.5)+
  facet_grid(sinif ~.)
```
#normale benziyor

```{r}
#dagılımla ilgili density cok iyi bilgi verir



ggplot(AB, aes(degerler, fill = sinif)) +
  geom_histogram(aes(y = ..density..), color = "black", binwidth = 5, alpha = 0.5) +
  geom_density(alpha = 0.3) +
  facet_grid(sinif ~.)
```
```{r}
#numerik test yapalim

apply(iki_ornek_veri, 2, shapiro.test) # 2 grup icin normallik 



AB[AB$sinif == "A",]$degerler

shapiro.test(AB[AB$sinif == "B",]$degerler)

#p>005 ho kabul normallik saglanıyor
#ho : teorik olarak istatistiksel fark yoktur
```
```{r}

#varsayım 2: varyans homojenliği
#install.packages("car")

library(car)


leveneTest(AB$degerler ~ AB$sinif, center = mean)
```

#levene : grupların varyanslarının eşit olup olmadığını test etmek için kullanılır. 
h0 :grupların anaa kitlelere ilişkin varyansında fark yoktur  : kabul
h1: vardır

p>005 
bu saglanmazsa welch testi yapılcak


```{r}
#bagımsız iki orneklem t testi

t.test(AB$degerler~AB$sinif,var.equal=TRUE)

#H0 RED , SAGALANSADA SAGLANMASADA BURASI SAGLANMIYOR 
#AMA BIZ SAGLANDIGINI BİLİYORUZ 
#P VAL <0005,ANLAMLI BIR FARK VARDIR EVET B GRUBU ETKİLİ OLMUS!
```
## non parametrik karsılıgı:1- normallik  2-varyans saglanmazsa 
# mann whitney 

```{r}
wilcox.test(iki_ornek_veri$A,iki_ornek_veri$B )

```

#ortalamalar arası fark yoktur red h0 red




