```{r}

#hipotez :Hipotez nedir?

#H0: M  >= 170  
#H1: M  <  170


olcumler <- c(17, 160, 234, 149, 145, 107, 197, 75, 201, 225, 211, 119, 
              157, 145, 127, 244, 163, 114, 145,  65, 112, 185, 202, 146,
              203, 224, 203, 114, 188, 156, 187, 154, 177, 95, 165, 50, 110, 
              216, 138, 151, 166, 135, 155, 84, 251, 173, 131, 207, 121, 120)

summary(olcumler)

#ornek sayisi artttikca zye yaklasır
#anakitle std bili

```

#reddedilmeli.
#ana kitle std bilinmiyor,n>30 z 
# std bilinmiyorsa n<30 ise t testi

```{r}
hist(olcumler) #dagılım hk 

```
```{r}
install.packages("ggpubr")

```
#yukardaki histogram ciziminde evet, normale benziyor 


```{r}
library(ggpubr)
ggqqplot(olcumler)

```
##sample - teorik arası noktaları kumelenmis normalmis gibi
gorunuyor

## shapiro wilks(bunun alternatifi normallik testi)

#Shapiro-Wilks



```{r}
shapiro.test(olcumler)
```

#h0 : fark olmadıgını soyledik
yokluk hipotezi reddedilirse vardır
h0 derki ,teorik normal dagılım ile ornek dagılım arası fark yok
h0 reddedilirse var fark old soylenir,
p<0005 den kucuk olması iyi degil 
p> 0005 olması reddemememiz demektir
yani h0 kabul demektir

bu ornekte p=0.78 >005 
yani h0 accepted

```{r}
#tek orneklem t testi
summary(olcumler)
t.test(olcumler, mu = 170, alternative = "less", conf.level = 0.95)
#alpha = 005 conf = 095

#daha az oldugunu ortalamanın iddia ediyoruz t testinde
#p-value = 0.01723 p<005 
#H0 REDDDEBİLİRİZ:
#h0 derki ana kitle ort.> 170


```

```{r}

#infer fonksiyonu

install.packages("inferr")
library(inferr)
df <- data.frame(olcumler)
infer_os_t_test(df, olcumler, mu = 170, type = all)

#argument df 

```
#yorum : 1- %95 guvenirlikle anakitle-ornek arası fark -30 ile -1 arası olcaktır.



