---
output:
  pdf_document: default
  html_document: default
---
```{r}
#bagımlı 2 örneklem t testi

```
pazarlamada satıs personinin performansını arttırmak lazım bir egitim verildi personele ikna egitimleri vs
her yıl bu kadar elemana yatırım yapıluyor ama bunun katkısını gördük mü tarzı ?
-mevsimsel olabilir belki satislar 
-ortalama alarak degil bunları ölcmek zaten mümkün degil

hipotez:
6 aylık sürecte personel satıs ortalamaları 
6 aylık egitim önc 
"" sonrası 


H0: Mö  =  Ms
H1: Mö !=  Ms

```{r}
oncesi <- c(123,119,119,116,123,123,121,120,117,118,121,121,123,119,
            121,118,124,121,125,115,115,119,118,121,117,117,120,120,
            121,117,118,117,123,118,124,121,115,118,125,115)

sonrasi <- c(118,127,122,132,129,123,129,132,128,130,128,138,140,130,
             134,134,124,140,134,129,129,138,134,124,122,126,133,127,
             130,130,130,132,117,130,125,129,133,120,127,123)


A <- data.frame(ort_sat=oncesi,ONCE_SONRA="ONCE")
B <- data.frame(ort_sat=sonrasi,ONCE_SONRA="SONRA")
once_sonra=rbind(A,B)

once_sonra

#dplyr ile ozet istatistik


once_sonra %>%
  group_by(ONCE_SONRA) %>%
  summarise(mean(ort_sat),sd(ort_sat),var(ort_sat))


ggplot(once_sonra,aes(ONCE_SONRA,ort_sat))+
  geom_boxplot()


#sttd ve varyanslar fazla sonrasında
```

#istatistiksel olarak konusmadık ama sanırım bu egitimler ise yaramıs

1- normallik varsayımı


```{r}
apply(data.frame(oncesi, sonrasi), 2, shapiro.test)

```

shapiro ,teorik dagılım ile ornek dagılım arası fark yok
ho reddemedik
oncesi ve sonrası icinde 
normallik saglanıyor

```{r}
t.test(once_sonra$ort_sat ~ once_sonra$ONCE_SONRA, paired = TRUE)

# ho red yani ,anlamlı fark anlamında %95 guvenle önceye ait olan gozlem sonucunda fark vardır

#egitimlerden verimli sonuc aldık
```



nonparametrik karşılık



```{r}


wilcox.test(df$oncesi, df$sonrasi, paired = TRUE)

#paired : bagımlı



```
oncesi ve soınrası olarak anlamlı fark var
 ho red
 
bunu önceki normallik ve varyans varsayımı saglanmadıgında kullanıyoruz mann whitneyi 


