
Anasayfa icerik stratejisi


# 6.1 Problem

Hipotez Nedir?

H0: M1 = M2 = M3 (grup ortalamalari arasinda ist anl. farklilik yoktur)
H1: Fark vardir.

## 6.2 Veri Seti

```{r}
A <- c(28,33,30,29,28,29,27,31,30,32,28,33,25,29,27,31,31,30,31,34,30,32,31,34,28,32,31,28,33,29)

B <- c(31,32,30,30,33,32,34,27,36,30,31,30,38,29,30,34,34,31,35,35,33,30,28,29,26,37,31,28,34,33)

C <- c(40,33,38,41,42,43,38,35,39,39,36,34,35,40,38,36,39,36,33,35,38,35,40,40,39,38,38,43,40,42)


A <- data.frame(SURE = A, GRUP = "A")

B <- data.frame(SURE = B, GRUP = "B")

C <- data.frame(SURE = C, GRUP = "C")
```


```{r}
veri <- rbind(A,B)

veri <- rbind(veri, C)


View(veri)
```


```{r}

library(dplyr)

veri %>% group_by(GRUP) %>%
  summarise(mean(SURE), median(SURE), sd(SURE))
#ayri dplyr ile eristik

```
```{r}
library(ggplot2)
ggplot(veri, aes(GRUP, SURE, fill = GRUP)) +
  geom_boxplot()

```
1.dagılım simetrik
2.si carpik 
cnin median digerleinden farklı
farklilik testi farklı ve c grubu nedeniyle

## varsayım 

1--normal dagılım


```{r}
shapiro.test(veri[veri$GRUP=="A",]$SURE)
shapiro.test(veri[veri$GRUP=="B",]$SURE)
shapiro.test(veri[veri$GRUP=="C",]$SURE)

```
teorik dagılım ile ornek dagılım istatistiksel olarak anlamloı fark yok ,reddemedik yani normal dagılıyor


2-varyans homojenligi 
genelde levene


1-normal dagıldıgında bartlett testi
2-suphe oldugunda levene ama genelde levene


```{r}
bartlett.test(SURE~GRUP,data = veri)

```
reddemedik varyans homojen!!
varyansların birbirinden farklı degil
 
```{r}

library(car)

leveneTest(SURE~GRUP,data = veri)
```
anova testi


```{r}

aov(SURE ~ GRUP, data = veri)

summary(aov(SURE ~ GRUP, data = veri))

```
p <<< 
reddedildi 
anlamlı farklılık var...
bu farklılık nerden kaynaklı?

#ikili karsılastırma
tukey hsd
## 6.5 Ikili Karsilastirma
```{r}
TukeyHSD(aov(SURE ~ GRUP, data = veri))
```
istatiksel olarak anlamlı bir fark var!!

```{r}
#kruksal : anova nonparametrik
#nonparametrik : varsayımların saglanmadıgı !!!!

kruskal.test(SURE~GRUP,veri)
```
#anlamlı fark var h0 red



